【裁判字號】    91,上更(一),297
【裁判日期】    920422
【裁判案由】    常業竊盜
【裁判全文】
臺灣高等法院臺中分院刑事判決                九十一年度上更(一)字第二九七號
    上  訴  人
    即  被  告  甲○○
右上訴人因常業竊盜案件，不服臺灣台中地方法院八十八年度訴字第一九九五號中華
民國八十八年十二月二十一日第一審判決（起訴及移
檢察署八十八年度偵字第二００一三號；八十九年度偵字第一一二六三、一三四一二
號），提起上訴，於判決後，經最高法院發回更審，本院判決如左：
    主    文
原判決撤銷。
甲○○以犯竊盜罪為常業，處有期徒刑貳年貳月，應於刑之執行前令入勞動場所強制
工作年。
    事    實
一、甲○○曾於民國八十六年六月間起至八十七年二月間止，因涉犯常業竊盜罪嫌，
    經臺灣臺中地方法院檢察署檢察官於八十七年三月二十五日以八十七年度偵字第
    二六七０號提起公訴，（該案嗣經臺灣臺中地方法院於八十八年六月十七日以八
    十七年度訴字第八七一號判決判處有期徒刑一年八月，因被告撤回上訴而確定）
    ，詎甲○○於八十七年三月二十五日經檢察官提起公訴後，猶不知悔改，復另行
    起意意圖為自己不法之所有，並基於常業竊盜之犯意，自八十七年十二月五日起
    至八十八年一月十六日止該段期間內，又分別於附表一所示之時間及地點，持螺
    絲起子、固定夾、及自行磨製之萬能鎖（均未扣案），開啟車門並發動引擎而竊
    取他人所有之自用小客車，（其犯罪時間、地點、被害人、所竊車輛，各詳如附
    表一所示），竊取得手後，即將所竊得之自用小客車駛至台中市南屯區○○○○
    路一五五號其所經營之「金隆汽車修配場」，僱用李炳明、李同海、江順盤進行
    解體（李炳明、李同海、江順盤等三人所涉贓物罪嫌，另由台灣台中地方法院檢
    察署檢察官以八十八年度偵字第二七四九號提起公訴），每拆解一部贓車之代價
    為新台幣（下同）三千五百元，經拆解後，甲○○再將拆解之汽車零組件供出售
    牟利，而以之為常業，並恃以維生；此外尚基於同一常業竊盜之犯意，於八十八
    年一月至五月該段期間，分別於附表四所示之時間、地點，以同一手法，竊取他
    人之車輛得手多次（其犯罪時間、地點、被害人、所竊車輛，各詳如附表四所示
    ）。
二、嗣於(1)八十八年一月二十日十八時二十分許，李炳明、李同海及江順盤等三人在
    台中市南屯區○○○○路一五五號為警查獲，當場扣得甲○○所竊得之車牌號碼
    Ｂ６─９５６５號自用小客車一部（業由被害人鄭正忠領回）、附表二所示之汽
    車零組件、及附表三所示拆解贓車之工具，甲○○始為警循線查獲。(2)八十八年
    五月三十一日十四時許，經警在屏東縣萬丹鄉社中村菜寮十六號前空地，查獲段
    美玉於八十八年四月二十日出售予甲○○之ＹＺ─九九四二號自用小貨車，車上
    裝載黃夙真於同年五月二十八日失竊後已遭解體之Ｊ８─一二０一號自用小客車
    ，甲○○再為警循線查獲。(3)八十八年六月一日十六時五十分許，經警在彰化縣
    彰化市○○路○段二四六號欣侑佳企業有限公司，查獲林穎融向甲○○所購車牌
    號碼Ｈ５─二五二０號、Ａ７─０五二五號等贓車之零件，鄧正忠又為警循線查
    獲。
三、案經台中市警察局第四分局報請台灣台中地方法院檢察署檢察官偵查起訴，及分
    別經屏東縣警察局屏東分局報請臺灣屏東地方法院檢察署檢察官簽請臺灣高等法
    院檢察署核移臺灣彰化地方法院檢察署檢察官、彰化縣警察局報請臺灣彰化地方
    法院檢察署檢察官移送本院併案審理。
    理    由
一、右揭事實，關於附表一所載部分，業據上訴人即被告甲○○於警訊、偵查、及原
    審審理中均坦承不諱，核與被害人陳榮鑽、林詠瑩、鄭正忠於警訊時、及證人李
    炳明、江順盤、李同海於警訊、偵查中所證情節相符，並有贓物認領保管單附卷
    可稽，及附表二所示經拆解後之汽車零組件、附表三所示拆解贓車之工具扣案可
    資佐證；關於附表四所載部分，亦據證人段美玉、林穎融、及被害人黃夙真、顏
    憶如、謝秋香分別於警訊或偵查中證述在卷，並有贓物保領結、車輛竊盜車牌失
    竊資料個別查詢報表、贓物認領保管單影本、贓車解體零件之照片或照片影本附
    卷可稽，被告甲○○於偵查中亦不諱言其係以自製之萬能鎖竊車送至解體工廠拆
    解屬實（臺灣臺中地方法院檢察署八十九年度偵字第一三一四二號偵查卷第二十
    四頁）。被告於原審審理中雖辯稱其非以竊盜為常業，然亦經供承當時其並無其
    他職業，況其又係到處竊取車輛，在其所自營之「金隆汽車修配場」僱工拆解贓
    車，顯係恃犯竊盜罪為生活之資甚明，所辯其未以竊盜為常業，自非可採。事證
    明確，被告犯行，堪以認定。
二、核被告甲○○所為，係犯刑法第三百二十二條之常業竊盜罪。如附表四所示部分
    ，雖未據檢察官起訴，惟與起訴部分具有實質上一罪之關係，為起訴效力所及，
    本院自得併予審判。如附表二所示之扣案物品，均係拆解自被告所竊贓車之零組
    件，屬各被害人所得領回之物，不予宣告沒收；如附表三所示之扣案物品，均係
    被告供拆解贓車所用之物，非供犯本件竊盜罪所用之物，業據被告於原審審理中
    供明在卷，亦不予宣告沒收。
三、原審對被告論罪科刑，固非無見，惟關於附表四所示經檢察官移送併辦部分，與
    起訴部分具有實質上一罪之關係，為起訴效力所及，原審未及併予審判，尚有未
    洽，檢察官上訴意旨據以指摘原判決不當，即有理由。被告上訴意旨略以其未以
    竊盜為常業，及原審量刑過重云云，指摘原判決不當，雖無理由，惟原判決既有
    可議，本院仍應將原判決撤銷改判，爰審酌被告自八十六年六月至八十七年二月
    間，甫因涉犯常業竊盜罪，經檢察官於八十七年三月二十五日提起公訴，有臺灣
    高等法院被告全國前案紀錄表附卷可稽，前案尚未了結，竟又另行起意意圖為自
    己不法之所有，並基於常業竊盜之犯意，自八十七年十二月五日起至八十八年五
    月二十八日止該段期間內，再以犯竊盜罪為常業，到處竊取他人之車輛，嚴重影
    響社會治安、及其犯罪之動機、目的、手段、犯罪後之態度等一切情狀，量處有
    期徒刑二年二月。被告一再以犯竊盜罪為常業，爰併依竊盜犯贓物犯保安處分條
    例第三條第一項第二款、第五條第一項前段規定，諭知被告於刑之執行前，令入
    勞動場所強制工作三年。
四、移送併辦意旨又略以：被告另又竊取鍾阿妹所有之車牌號碼Ｈ５─二五二０號自
    用小客車，及門興金屬建材有限公司所有之車牌號碼ＯＢ─八九六五號自用小客
    車（臺灣臺中地方法院檢察署八十九年度偵字第一一二六三號部分）；又竊取廖
    碧珠所有之車牌號碼Ｓ２─四七八０號自用小客車（臺灣臺中地方法院檢察署八
    十九年度偵字第一三一四二號部分）；因認被告另涉有此部分之常業竊盜罪嫌云
    云。惟查上開鍾阿妹所有之車牌號碼Ｈ５─二五二０號自用小客車，係於八十六
    年七月三十日二十二時許，在台中市○區○○路五十八號前失竊；上開門興金屬
    建材有限公司所有之車牌號碼ＯＢ─八九六五號自用小客車，係於八十六年十二
    月十七日十二時許，在台中市○○區○○路五十一號前失竊；上開廖碧珠所有之
    車牌號碼Ｓ２─四七八０號自用小客車，係於八十九年二月二十七日二十時許，
    在台中市○○街四一一號前失竊等情，已分別據被害人鍾阿妹、楊文得、廖碧珠
    指述在卷（臺灣臺中地方法院檢察署八十八年度偵字第一三二九三號偵查卷影本
    第十九頁、第四十六、四十七頁；八十九年度偵字第三五五二號偵查卷影本所附
    廖碧珠警訊筆錄），並有車輛竊盜車牌失竊資料個別查詢報表附卷足憑（分別附
    於上開第一三二九三號偵查卷影本第二十五、二十六頁，及第三五五二號偵查卷
    影本）。Ｈ５─二五二０號、及ＯＢ─八九六五號該二部自用小客車之失竊時間
    ，分別為八十六年七月三十日及同年十二月十七日，均在被告另案即前述已判決
    確定之臺灣臺中地方法院八十七年度訴字第八七一號竊盜一案所認定之犯罪時間
    以前，距本案犯罪時間最近之八十七年十二月五日（附表一編號一部分）已逾一
    年四個月或將近一年，Ｓ２─四七八０號該部自用小客車之失竊時間為八十九年
    二月二十七日，離本案犯罪時間最近之八十八年五月二十八日（附表四編號三部
    分），亦已相距九個月，縱該三部自用小客車確係被告所竊，亦難認與本件之竊
    盜犯行非出於各別之犯意所為，與本件之犯行自難謂有何實質上一罪或裁判上一
    罪之關係，本院尚無從併予審判，應由檢察官另行偵辦，附此敘明。
五、被告經合法傳喚，無正當理由不到庭，爰不待其陳述逕行判決。
六、據上論斷，應依刑事訴訟法第三百七十一條、第三百六十九條第一項前段、第三
    百六十四條、第二百九十九條第一項前段，刑法第三百二十二條，竊盜犯贓物犯
    保安處分條例第三條第一項第二款、第四條、第五條第一項前段，判決如主文。
本案經檢察官乙○○到庭執行職務。
中      華      民      國      九十二   年       四      月   二十二   日
                                    臺灣高等法院臺中分院刑事第十庭
                                          審判長法  官  林  照  明
                                                法  官  王      銘
                                                法  官  蔡  名  曜
右正本證明與原本無異。
如不服本判決應於收受送達後十日內向本院提出上訴書狀，其未敘述上訴之理由者並
得於提起上訴後十日內向本院補提理由書（均須按他造當事人之人數附繕本）。
                                                書記官    錫  彬
中      華      民      國      九十二   年       四      月    二十四  日
 附表一：
┌──┬────┬─────┬───┬────────┐
│編號│犯罪時間│犯罪地點  │被害人│竊  得  財  物  │
│    │（民國）│          │      │                │
├──┼────┼─────┼───┼────────┤
│ 一 │八十七年│台中市大墩│德晃有│車牌號碼Ｎ４─６│
│    │十二月五│一街二一四│限公司│４８○號自用小客│
│    │日九時許│號前      │      │車              │
│    │之前二、│          │      │                │
│    │三小時  │          │      │                │
├──┼────┼─────┼───┼────────┤
│ 二 │八十七年│台中市大墩│長名實│車牌號碼Ｍ８─６│
│    │十二月十│六街三九○│業股份│８３１號自用小客│
│    │日十一時│號        │有限公│車              │
│    │許之前二│          │司    │                │
│    │、三小時│          │      │                │
├──┼────┼─────┼───┼────────┤
│ 三 │八十八年│台中市南屯│陳榮鑽│車牌號碼Ｂ８─３│
│    │一月十五│區○○○路│      │８４３號自用小客│
│    │日十七時│與永春東路│      │車              │
│    │許之前二│口        │      │                │
│    │、三小時│          │      │                │
├──┼────┼─────┼───┼────────┤
│ 四 │八十八年│台中市東區│林詠瑩│車牌號碼ＱＲ─８│
│    │一月十六│公園路自由│      │９○１號自用小客│
│    │日十九時│二街口    │      │車              │
│    │許之前二│          │      │                │
│    │、三小時│          │      │                │
├──┼────┼─────┼───┼────────┤
│ 五 │八十八年│台中市東區│亞克有│車牌號碼Ｂ６─９│
│    │一月十六│旱溪東路新│限公司│５９６號自用小客│
│    │日二十一│天地餐廳旁│所有，│車              │
│    │時十五分│          │鄭正忠│                │
│    │許之前二│          │使用  │                │
│    │、三小時│          │      │                │
└──┴────┴─────┴───┴────────┘
 附表二：
編號  失  竊  物  品      車      型    所有人    失竊時間  失  竊  地 點
一、  ＭＰ－七二三五      速霸路廠牌    謝燕居    1.    台中市○○○路
      號牌二面                                    7.時      二段一八五號前
二、  Ｒ５－六六七八      日產廠牌      秀傳醫院  1.14.    台中市○○路中
      號牌二面                                              正國小前
三、  ＵＫ－○八一九      不詳          不詳      不詳      不詳
      號牌二面
 附表三：
編號    工  具  名  稱
一、    燒焊工具乙炔一組
二、    鐵鎚一支
三、    螺絲起子二支
四、    梅花活動板手五支
五、    尖嘴鉗一支
六、    鈄口鉗一支
 附表四：
編號   犯罪時間            犯罪地點        被害人     所竊車輛
 一    八十八年一月三日    台中市忠明南    謝秋香     車牌號碼Ｈ５─００一
       二十一時許          路七三０巷口               七號自用小客車
 二    八十八年四月一日    台中市○○路    顏憶如     車牌號碼Ａ７─０五二
       十九時許            與大誠街交口               五號自用小客車
 三    八十八年五月二十
       八日七時許          高雄市小港區    黃夙真     車牌號碼Ｊ８─一二０
                           港平與港信街               一號自用小客車
                           口                                           Ｉ


司法院資訊處製作；財團法人民間司法改革基金會備份。
